【裁判字號】    89,簡上,536
【裁判日期】    900713
【裁判案由】    確認本票債權不存在
【裁判全文】
臺灣臺中地方法院民事判決  八十九年度簡上字第五三六號
    上  訴  人  乙○○
    被  上訴人  甲○○
右當事人間請求確認本票債權不存在事件，上訴人對於中華民國八十九年八月十六日
本院臺中簡易庭八十九年度中簡字第一六四０號第一審判決提起上訴，本院判決如左
：
    主      文
上訴駁回。
第二審訴訟費用由上訴人負擔。
    事      實
甲、上訴人方面：
  壹、聲明：原判決廢棄，被上訴人在第一審之訴駁回。
  貳、陳述：
    一、被上訴人合計向上訴人借款新台幣（下同）三百萬元，曾提供土地設定抵押
        權給上訴人以供擔保，經上訴人多次向被上訴人催促，被上訴人才將發票日
        八十七年二月十二日所簽發面額各為一百萬元之本票二紙（以下簡稱系爭本
        票）放在上訴人住處信箱，並打電話告訴上訴人本票之事。因被上訴人拖延
        不付，上訴人不得已只好聲請本票裁定，經鈞院以八十九年度票字第六０二
        四號民事裁定准許在案。
    二、系爭本票為真正。否認上訴人與溫正男共同偽造系爭本票。經鑑定系爭本票
        上被上訴人印文，雖與台中市南區○○○○段土地設定抵押權契約上之被上
        訴人印文不同，但並不表示系爭本票上印文並非真正。
    三、本件事實之緣由：
    （一）緣上訴人因曾在被上訴人之弟即訴外人溫正龍在霧峰鄉之宏國水電行擔任
          會計工作，故認識被上訴人及其兄弟訴外人溫正男。七十九年二月間，被
          上訴人與其兄弟溫正男、溫正龍與堂兄弟溫秀義、溫志遠計五人共同投資
          ，並由被上訴人、溫秀義、溫志遠擔任購買名義人，向訴外人王佐雄購買
          坐落台中縣霧峰鄉○○段第五九七號土地計五七七坪（以下簡稱霧峰鄉○
          ○段土地），總價金二千萬元，以買方三人名義向銀行辦理設定貸款後付
          給出賣人即訴外人王佐雄，買方已付款二百萬元，但王佐雄卻違約，竟將
          該土地移轉過戶給第三人即訴外人謝釋衷，買方為確保權益，向鈞院聲請
          七十九年度全三字第一二六二號假處分謝釋衷名義之土地，依裁定債權人
          即被上訴人等三人應提供六百六十萬元擔保金，被上訴人因無法提供擔保
          金，故打電話向上訴人借款一百萬元，請上訴人交款給被上訴人之弟溫正
          男，俟溫正男收到該款後，溫正男另拿出約四百萬元，將約五百萬元拿至
          本院提存所會同被上訴人、溫秀義、溫志遠，將共六百六十萬元擔保金額
          提存，且對謝釋衷名義之上揭土地假處分查封。
    （二）被上訴人、溫秀義、溫志遠對王佐雄、謝釋衷所提起請求辦理所有權移轉
          登記及塗銷王佐雄與謝釋衷移轉登記之實體訴訟，經鈞院七十九年度訴字
          第三０三三號民事判決買方於給付一千八百萬元給賣方王佐雄之同時，賣
          方應將上揭土地辦理所有權移轉登記為買方三人共有應有部分各為三分之
          一，並經台灣高等法院台中分院以八十年度重上字第二七號民事判決駁回
          王佐雄之上訴確定及謝釋衷與被上訴人等三人和解，因買方須支付一千八
          百萬元才能辦理土地移轉登記，被上訴人無力付款，故又向上訴人借款二
          百萬元，囑咐拿給溫正男轉交，嗣溫正男收受上訴人二百萬元後，溫正男
          另拿出約一千四百萬元，並與溫秀義、溫志遠等人所拿出約二百萬元，湊
          成一千八百萬元以鈞院八十一年度存字第一一八二號提存案件提存法院後
          ，才得以辦理所有權移轉登記。
    （三）被上訴人合計向上訴人借款三百萬元，數年後仍未還款，經上訴人向被上
          訴人催討，然被上訴人無法還款，故提供其所共有坐落台中市南區○○○
          ○段第二七五號土地及同段第二七五之三號土地所有權應有部分各為十二
          分之一（以下簡稱台中市南區○○○○段土地) ，供上訴人設定擔保抵押
          權，擔保最高限額三百萬元，被上訴人為還款給上訴人，故簽立系爭本票
          。
    四、否認被上訴人稱霧峰鄉○○段土地是溫正男轉賣甲○○等人，並否認被上訴
        人所辯溫正男前已向其收畢價款云云，及其稱溫正龍向往來廠商所調借二百
        八十萬元云云，請命被上訴人說明舉証。另證人溫志遠所主張出資一百五十
        萬元，並不正確，溫志遠僅實際出資八十萬元。
    五、依被上訴人提出之霧峰鄉○○段第五九七號土地謄本記載被上訴人於八十一
        年四月六日因判決移轉登記所有權應有部分三分之一；然被上訴人實際僅出
        資六十萬元，其自己主張出資八十萬元、溫正龍實際僅出資一百八十萬元，
        溫正龍自己主張出資二百八十萬元，但霧峰鄉○○段第五九七號土地之取得
        成本共約二千四百萬元（含土地價金二千萬元及訴訟費、律師費、仲介費、
        規費等），則被上訴人必須實際出資八百萬元才可能登記三分之一應有部分
        ，但被上訴人加上溫正龍二人實際僅共出資三百六十萬元，不足四百四十萬
        元，則被上訴人若謂沒有向上訴人借款，則被上訴人豈能取得三分之一所有
        權應有部分之登記。
    六、台中市南區○○○○段二筆土地，係溫正男所有而借用被上訴人名義登記，
        然因被上訴人共同購買另筆霧峰鄉○○段土地時有向上訴人借款，事後因被
        上訴人遲未還款，上訴人要求設定抵押，被上訴人稱霧峰鄉○○段土地是溫
        家家族共同購買並不適宜提供給外人介入，以免將來產權不清，被上訴人只
        願提供台中市○○○○段土地供上訴人設定抵押，故以該二筆下橋子頭段土
        地設定抵押。
    七、八十八年除夕夜，被上訴人雖有提起台中市○○○○段土地抵押權之事，但
        因其所積欠上訴人二百萬元，並未清償，上訴人不可能先予塗銷抵押權，且
        溫正男並無表示被上訴人沒有積欠上訴人借款。又按被上訴人是否有向溫正
        男說塗銷抵押權之事，與上訴人無關。
  參、證據：提出不動產買賣契約書、假處分裁定各一件、法院民事判決二件、和解
      筆錄、提存書、國庫存款收款書、土地扺押權設定契約書、他項權利證明書、
      土地登記謄本各一件為證；並聲請訊問證人溫正男、賴淑敏；及聲請將系爭本
      票上印文與台中市○○○○段土地設定抵押契約書上之被上訴人印文送請法務
      部調查局鑑定是否相符。
乙、被上訴人方面：
  壹、聲明：駁回上訴。
  貳、陳述：除與原審判決書所載者相同茲予引用外，補稱：
    一、被上訴人與上訴人間並無任何借貸關係。上訴人所述事實經過，與事實不符
        。本件上訴人與被上訴人之胞弟溫正男為同居人之關係，兩人並育有子女，
        系爭本票為溫正男與上訴人共同偽造。
    二、前述霧峰鄉○○段土地，原係溫正男向王佐雄所購，其與王佐雄先談妥買賣
        價款付完定金二百萬元後，始向被上訴人溫秀義、溫正龍、溫志遠等人要約
        ，轉賣予被上訴人，以便從中獲取利差，被上訴人等考量系爭土地為祖厝基
        地，為避免因土地與建物分屬不同之人而造成將來之紛爭，乃同意向溫正男
        買受。為節省移轉之手續，同意以被上訴人及溫秀義、溫志遠三人之名義，
        與王佐雄簽訂買賣契約書，嗣溫正男即陸續向買受人收取買賣價款，款項皆
        已收取完畢。如系爭土地係被上訴人向王佐雄所購，則買賣價款理當由被上
        訴人等交予出賣人王佐雄，如係共同投資何以土地嗣未移轉予溫正男。足証
        ，上訴人指稱被上訴人等與溫正男共同投資系爭土地之說，並非事實，由於
        系爭土地係王佐雄賣予溫正男，溫正男再轉賣被上訴人等人，被上訴人形式
        雖直接與王佐雄簽約買賣，實則，係間接買自溫正男，因此系爭土地與王佐
        雄若有紛爭，應由溫正男負責解決，嗣王佐雄果違約不為履行，溫正男為履
        行對被上訴人等之義務，而與王佐雄進行訴訟，並為必要之保全程序，因而
        所須之費用，皆由溫正男自行負責，被上訴人自無須負擔任何費用；且由嗣
        提供之保擔金，亦皆由溫正男取走，被上訴人未取分文，益證被上訴人所言
        非虛。
    三、辦理提存日，溫正男會同溫正龍、溫志遠、溫秀義及被上訴人，在鈞院提存
        所，準備完成提存手續，惟因溫正男前已收畢價款，但因訴訟拖延二年，以
        致溫正男用磬部分價款，是以，當天其僅湊出一千五百餘萬元，尚差二百八
        十元，始臨時拜託在場之溫正龍，緊急向其往來廠商調借現金二百八十萬元
        ，才能完成提存手續。上訴人所述被上訴人為付買賣價款而向其借貸之說，
        根本不實在。
    四、系爭台中市南區○○○○段二筆土地係溫正男於六十四年間，以被上訴人之
        名義與訴外人賴英芳共同投資所購，且產權證明皆在溫正男手上，權利係屬
        溫正男所有，此為上訴人所明知，甲○○只是配合辦理設定抵押權。
    五、八十九年之除夕夜，被上訴人與溫正男、溫正順（六弟）、溫正龍（五弟）
        ，到母親住處發給母親壓歲錢時，被上訴人當場即向溫正男要求塗銷三百萬
        元抵押權登記（因債務人欄登記被上訴人），溫正男表示，被上訴人未向乙
        ○○拿錢，縱有抵押權設定亦不能行使之詞敷衍，業經證人溫正順、溫正龍
        證稱：「我有聽到甲○○叫溫正男去塗銷，溫正男說怕什麼，你又沒有向人
        家拿錢」。
    六、由證人溫正男之證詞可證被上訴人從未向上訴人借貸。兩造間並無借貸關係
        ，被上訴人自無可能簽發系爭本票予上訴人。且該二紙本票上所載文字並非
        被上訴人之字跡，印文亦非被上訴人所有。該票據之印文與抵押權設定書上
        之印文經法務部調查局為印文比對鑑定，確定二者不相符，足證系爭票據非
        被上訴人所簽發，上訴人持有之系爭本票顯係上訴人所偽造，故系爭本票之
        債權顯不存在。
  參、證據：援用原審之立證方法，並聲請訊問證人溫秀義、溫志遠、溫正順、溫正
      龍。
丙、本院依職權調閱本院七十九年度訴字第三０三三號所有權移轉登記事件民事卷宗
    。
    理      由
一、兩造爭執要旨：
  （一）被上訴人起訴主張：上訴人執有系爭本票，聲請本院裁定准予強制執行，系
        爭本票係屬偽造。被上訴人未曾簽發系爭本票，且與上訴人素不相識，彼此
        亦無任何債務，被上訴人自不負票據責任，聲明請求確認上訴人持有系爭本
        票，對被上訴人之票據權利不存在。
  （二）上訴人上訴主張：緣七十九年二月間，被上訴人與其兄弟溫正男、溫正龍與
        堂兄弟溫秀義、溫志遠計五人共同投資，並由被上訴人、溫秀義、溫志遠擔
        任購買名義人，向訴外人王佐雄購買坐落霧峰鄉○○段土地，因王佐雄違約
        將該土地移轉過戶給第三人即訴外人謝釋衷，買方為確保權益，向本院聲請
        假處分謝釋衷名義之土地，依裁定債權人即被上訴人等三人應提供六百六十
        萬元擔保金，被上訴人因無法提供擔保金，故打電話向上訴人借款一百萬元
        ，請上訴人交款給被上訴人之弟溫正男，又被上訴人、溫秀義、溫志遠對王
        佐雄、謝釋衷所提起請求辦理所有權移轉登記及塗銷王佐雄與謝釋衷移轉登
        記之實體訴訟，經本院民事判決買方於給付一千八百萬元給賣方王佐雄之同
        時，賣方應將上揭土地辦理所有權移轉登記為買方三人共有應有部分各為三
        分之一，並經台灣高等法院台中分院判決駁回王佐雄之上訴確定及謝釋衷與
        被上訴人等三人和解，因買方須支付一千八百萬元才能辦理土地移轉登記，
        被上訴人無力付款，故又向上訴人借款二百萬元，囑付拿給溫正男轉交，嗣
        經湊成一千八百萬元提存法院後，才得以辦理所有權移轉登記。被上訴人合
        計向上訴人借款三百萬元，數年後仍未還款，經上訴人向被上訴人催討，然
        被上訴人無法還款，故提供其所共有坐落台中市南區○○○○段土地，供上
        訴人設定擔保抵押權，擔保最高限額三百萬元，被上訴人為還款給上訴人，
        故簽立系爭本票，放在上訴人住處信箱，並打電話告訴上訴人本票之事云云
        。
  （三）被上訴人於本院抗辯：被上訴人與上訴人間並無任何借貸關係。上訴人所述
        事實經過，與事實不符。前述霧峰鄉○○段土地，原係溫正男向王佐雄所購
        ，再轉賣予被上訴人等人，嗣溫正男即陸續向買受人收取買賣價款，款項皆
        已收取完畢。被上訴人形式雖直接與王佐雄簽約買賣，實則，係間接買自溫
        正男，因此系爭土地與王佐雄若有紛爭，應由溫正男負責解決，嗣王佐雄果
        違約不為履行，溫正男為履行對被上訴人等之義務，而與王佐雄進行訴訟，
        並為必要之保全程序，因而所須之費用，皆由溫正男自行負責，被上訴人並
        未因此向上訴人借款。系爭台中市南區○○○○段土地係溫正男所有，甲○
        ○只是配合辦理設定抵押權。被上訴人與上訴人間，並無借貸關係，被上訴
        人自無可能簽發系爭本票予上訴人。系爭本票上所載文字並非被上訴人之字
        跡，印文亦非被上訴人所有，系爭本票之債權顯不存在等語。
二、兩造不爭之事實：
  （一）上訴人執有系爭合計二百萬元之本票，聲請本院裁定准予強制執行。
  （二）七十九年二月間，被上訴人、溫秀義、溫志遠擔任購買名義人，與訴外人即
        出賣人王佐雄簽訂買賣契約，購買坐落台中縣霧峰鄉○○段第五九七號土地
        ，總價金二千萬元，以買方三人名義向銀行辦理設定貸款後付給出賣人即訴
        外人王佐雄，買方已付款二百萬元，但王佐雄卻違約，竟將該土地移轉過戶
        給第三人即訴外人謝釋衷，買方為確保權益，向本院聲請七十九年度全三字
        第一二六二號假處分謝釋衷名義之土地，且溫正男及被上訴人、溫秀義、溫
        志遠已依裁定提存六百六十萬元擔保金，且對謝釋衷名義之上揭土地假處分
        查封。被上訴人、溫秀義、溫志遠對王佐雄、謝釋衷所提起請求辦理所有權
        移轉登記及塗銷王佐雄與謝釋衷移轉登記之實體訴訟，經本院七十九年度訴
        字第三０三三號民事判決買方於給付一千八百萬元給賣方王佐雄之同時，賣
        方應將上揭土地辦理所有權移轉登記為買方三人共有應有部分各為三分之一
        ，並經台灣高等法院台中分院以八十年度重上字第二七號民事判決駁回王佐
        雄之上訴確定及謝釋衷與被上訴人等三人和解，溫正男等人湊足一千八百萬
        元以本院八十一年度存字第一一八二號提存案件提存法院後，已辦理所有權
        移轉登記。
  （三）被上訴人曾於八十五年八月三十一日提供登記在其名下之坐落台中市南區○
        ○○○段第二七五號土地及同段第二七五之三號土地所有權應有部分各為十
        二分之一，設定抵押權與上訴人，擔保最高限額三百萬元。該抵押權設定契
        約書上之被上訴人印文為真正。
三、按當事人主張有利於己之事實者，就其事實有舉證之責任。事實為法律關係發生
    之特別要件者，在消極確認之訴，應由被告就其存在負舉證之責任。查本件被上
    訴人起訴請求確認系爭本票債權不存在，上訴人則主張系爭本票為被上訴人所簽
    發及被上訴人係因向上訴人借款共三百萬元後，為還款而簽發系爭本票，系爭本
    票債權存在等事實，則上訴人就其主張之事實，應負舉證之責。
四、上訴人主張系爭本票為被上訴人所簽發，惟被上訴人否認之，兩造均不爭執系爭
    本票上之文字均非被上訴人所書寫，故應查明者為本票上之印文是否被上訴人所
    有，經本院依上訴人之聲請送請法務部調查局鑑定系爭本票及前述台中市南區○
    ○○○段土地抵押權設定契約書上之被上訴人印文是否相符，鑑定結果二者不同
    ，此有法務部調查局鑑定通知書一件附卷可稽。上訴人既未能舉證證明系爭本票
    上之印文為被上訴人所有，即不能證明系爭本票為被上訴人所簽發，其上開主張
    ，即無足採。
五、上訴人復主張被上訴人曾向上訴人借款共三百萬元後，為還款而簽發系爭本票之
    事實，亦為被上訴人所否認，上訴人亦應就此舉證證明。經查：
（一）上訴人主張於七十九年二月間，被上訴人與其兄弟溫正男、溫正龍與堂兄弟溫
      秀義、溫志遠計五人共同投資，並由被上訴人、溫秀義、溫志遠擔任購買名義
      人，向訴外人王佐雄購買坐落台中縣霧峰鄉○○段土地云云，被上訴人則抗辯
      系爭土地係溫正男向王佐雄購買，並付完定金二百萬元後轉賣被上訴人、溫秀
      義、溫志遠，為節省移轉之手續，同意以被上訴人及溫秀義、溫志遠三人之名
      義，與王佐雄簽訂買賣契約書，嗣溫正男即陸續向買受人收取買賣價款，款項
      皆已收取完畢等語，系爭土地與王佐雄若有紛爭，應由溫正男自行負責，被上
      訴人自無須負擔任何費用等語。經查證人溫正男在本院證稱：霧峰鄉○○段五
      九七號土地本來是我祖母溫林鳳在民國三十五年向林本堂株式會社承租，建造
      三合院，祖母有三個兒子都居住該處，七十六年時該土地賣給林高岳，林高岳
      買受土地後請求拆屋還地，地上物是公同共有，我們主張有優先承買權，七十
      七年七月七日林高岳把土地賣給王佐雄，王佐雄承受訴訟主張拆屋還地，二審
      王佐雄敗訴，林高岳和王佐雄要把土地賣給我們地上權人，七十九年二月二十
      四日在林高岳家中協調買賣之事，以兩千萬成交買地，但由甲○○、溫志遠、
      溫秀義出名當買受人，我們只先付二百萬元現金，其餘一千八百萬元向銀行抵
      押貸款，因為我沒有住在該處，我也不想買，實際上大家如何分擔回去再討論
      ，因我被告所以才幫忙談等語。又證人溫秀義證稱：我沒有去和對方談買賣土
      地，是溫正男和對方談好後，來問我和溫志遠是否要把祖屋的土地買下找我們
      去簽約，是溫正男先去和對方接洽，我們沒有直接與對方談條件，不知道溫正
      男有無先買下來，我們簽約時有去和對方簽；住在那邊沒有具名簽約的人也有
      幫忙出錢等語，證人溫志遠證稱：溫正男他比較會講話，代表我們與對方談妥
      條件後，來找我們去和對方簽約；買地的錢大家幫忙出，溫正男只是幫忙處理
      等語，則依上開證人證言可證，因被上訴人、溫正男等兄弟及溫志遠、溫秀義
      及其他繼承人因繼承而公同共有之三合院祖屋占用系爭土地，而遭原土地所有
      權人訴請拆屋還地，為解決占地糾紛，因而溫正男代表出面與當時之土地所有
      權人王佐雄洽談買賣系爭土地之事宜，再由被上訴人、溫志遠、溫秀義出名擔
      任買受人，而由溫正男代為統籌處理。是被上訴人抗辯系爭土地與王佐雄間之
      紛爭與被上訴人無關，應由溫正男自行負責云云，尚非可採。
（二）上訴人又主張：被上訴人向上訴人借款之緣由，係因王佐雄違反上開契約，將
      該土地移轉過戶給第三人謝釋衷，被上訴人等人依本院假處分裁定應提供六百
      六十萬元擔保金，被上訴人因無法提供擔保金，故打電話向上訴人借款一百萬
      元，請上訴人交款給被上訴人之弟溫正男，俟溫正男收到該款後，溫正男另拿
      出約四百萬元，將約五百萬元拿至本院提存所會同被上訴人、溫秀義、溫志遠
      ，將共六百六十萬元擔保金額提存，嗣被上訴人、溫秀義、溫志遠依法院本案
      判決須支付一千八百萬元才能辦理土地移轉登記，被上訴人無力付款，故又向
      上訴人借款二百萬元，囑咐拿給溫正男轉交，嗣溫正男收受上訴人二百萬元後
      ，溫正男另拿出約一千四百萬元，並與溫秀義、溫志遠等人所拿出約二百萬元
      ，湊成一千八百萬元辦理法院提存後，才得以辦理所有權移轉登記等事實，被
      上訴人則否認曾為上開緣由向上訴人借款。經查：證人溫正男在本院證稱：假
      處分時不夠錢他們（指被上訴人等人）叫我去借，我有向上訴人借一百萬元，
      早就還了；假處分那時甲○○應該沒有向上訴人借錢；要湊一千八百萬元提存
      時錢不夠也是我去借，我向上訴人借了五百萬元，我先還了三百萬元，那時甲
      ○○應該沒有向上訴人借錢等語。則依證人溫正男之證言，為籌措六百六十萬
      元假處分擔保金及一千八百萬元提存金，而向上訴人借款之人係溫正男，而非
      被上訴人，故上訴人主張被上訴人曾先後向上訴人借款一百萬元及二百萬元，
      均拿給溫正男轉交云云，顯與證人溫正男之證言不符，上訴人復未舉證證明被
      上訴人曾向上訴人借款三百萬元，是其此部分主張，不足採信。
（三）上訴人復主張：被上訴人實際僅出資六十萬元，溫正龍實際僅出資一百八十萬
      元，被上訴人主張其出資八十萬元、溫正龍主張其出資二百八十萬元，但霧峰
      鄉○○段土地之取得成本共約二千四百萬元（含土地價金二千萬元及訴訟費、
      律師費、仲介費、規費等），以被上訴人所登記之所有權應有部分三分之一而
      言，則被上訴人必須實際出資八百萬元才可能登記三分之一應有部分，但依被
      上訴人、溫正龍二人主張渠等僅共出資三百六十萬元，與二千四百萬元之三分
      之一權利須出資八百萬元，相差四百四十萬元，被上訴人若謂沒有向上訴人借
      款，則被上訴人豈能取得三分之一所有權應有部分之登記云云。惟查依證人溫
      正男、溫志遠、溫秀義前揭證言及上訴人提出之上述民事判決二件可知，系爭
      霧峰鄉○○段土地所以移轉登記為被上訴人、溫志遠、溫秀義所有應有部分各
      三分之一，係因該三人出名擔任買受人並訴請出賣人移轉登記之故，然實際上
      被上訴人應負擔之價金比例是否如上訴人主張為三分之一，顯非無疑，又不論
      被上訴人已否依約出資，均不足以證明被上訴人曾向上訴人借款之事實，本件
      就系爭土地買賣之出資金額及流向情形，並無查明之必要，併此敘明。故上訴
      人此部分主張亦不足證明被上訴人曾向上訴人借款之事實。
（四）又上訴人主張：被上訴人合計向上訴人借款三百萬元，數年後仍未還款，經上
      訴人向被上訴人催討，被上訴人無法還款，故提供其所共有坐落台中市南區○
      ○○○段第二七五號土地及同段第二七五之三號土地，供上訴人設定擔保抵押
      權，擔保最高限額三百萬元，又被上訴人為還款給上訴人，故簽立系爭本票云
      云。被上訴人對曾以台中市南區○○○○段土地設定抵押權登記與上訴人固不
      爭執，惟被否認上訴人上述其餘主張之事實，並抗辯：設定抵押權的土地是溫
      正男的，被上訴人只是配合辦理抵押權登記等語。經查：證人即辦理本件抵押
      權登記之代書賴淑敏在本院證稱：我認識溫正男，不認識甲○○，證人溫正男
      帶乙○○到我事務所說要辦設定抵押權，土地按權狀記載是甲○○的，我有到
      他霧峰鄉公所給他簽名、蓋章，我不知道他們為何要設定抵押，沒有見到本票
      或其他資料，也沒有聽到他們說什麼等語。故依該證人之證言，僅能證明被上
      訴人曾在該抵押權設定契約書上蓋章，尚不能證明被上訴人與上訴人有何原因
      債務關係。次查，證人溫正男證稱：我向上訴人借了五百萬，我先還了三百萬
      ，我向甲○○說「你們不出錢，就把霧峰那塊地賣給上訴人」，甲○○不同意
      ，只好把下橋子頭那塊地讓給上訴人，但因當時畸零地在合併不能過戶，所以
      設定三百萬元抵押權給上訴人，因我還欠上訴人兩百萬元，當成賣土地給她抵
      債；抵押權那筆土地是我出錢買的但登記於甲○○名下，權狀原本都在我手上
      等語，依證人溫正男之證言，可證該台中市南區○○○○段土地確係溫正男所
      有，僅信託登記於被上訴人名下，溫正男本欲讓與該土地與上訴人以資償債，
      惟因當時不便移轉登記且因土地所有權信託登記在被上訴人名下，故由被上訴
      人出名與上訴人簽訂抵押權設定契約書以擔保溫正男之債務，則被上訴人所辯
      其只是配合辦理抵押權登記等語，核與證人溫正男之證言相符，堪信屬實。是
      被上訴人曾在上開土地抵押權設定契約書上蓋章一節，並不能據以證明被上訴
      人積欠上訴人借款之事實。
（五）另經本院提示系爭本票及訊問「系爭兩百萬支票何時簽發？」，證人溫正男雖
      答稱：因台中土地（指上開下橋子頭段土地）是甲○○名下且霧峰土地他也應
      該負擔，所以我欠上訴人之兩百萬他應該開本票給上訴人，我有催他，後來他
      有開給上訴人，我沒有看到開票，甲○○說他有解決等語。惟溫正男指被上訴
      人應負擔購買霧峰鄉土地價金一節，故應開立二百萬元本票與上訴人云云，僅
      係其主觀論斷之詞，其既自承未看見被上訴人簽發系爭本票與上訴人，是依其
      此部分證言，亦不能證明系爭本票為被上訴人所簽發。
六、綜上所述，本件上訴人主張系爭本票為被上訴人所簽發及被上訴人係因向上訴人
    借款共三百萬元後，為還款而簽發系爭本票，系爭本票債權存在等事實，既均未
    能舉證證明，即不能證明系爭本票債權存在之事實，從而被上訴人請求確認系爭
    本票債權不存在，為有理由，應予准許，原審為上訴人敗訴之判決，核無不合。
    上訴意旨指摘原判決不當，求予廢棄改判，非有理由，應予駁回。
七、本件事證已臻明確，兩造其餘攻擊防禦方法及舉證，與本件判決結果均不生影響
    ，不另贅敘。
八、據上論結，本件上訴為無理由，依民事訴訟法第四百三十六條之一第三項、第四
    百四十九條第一項、第七十八條，判決如主文。
中      華      民      國    九十      年      七      月    十三      日
                                  臺灣臺中地方法院民事第三庭
~B審判長法官  張瑞蘭
~B法      官  許秀芬
~B法      官  陳  葳
右為正本係照原本作成
如對本判決上訴，須於判決送達後二十日內，向本院提出上訴狀，同時表明上訴理由
；如已於本判決宣示後送達前提起上訴者，應於判決送達後十日內補具上訴理由（上
訴僅得以判決適用法規顯有錯誤為理由，並按他造當事人之人數附繕本）。
中      華      民      國    九十      年      七      月    十三      日
~B法院書記官


司法院資訊處製作；財團法人民間司法改革基金會備份。
